【裁判字號】    88,上訴,4612
【裁判日期】    890317
【裁判案由】    毒品危害防制條例
【裁判全文】
臺灣高等法院刑事判決                          八十八年度上訴字第四六一二號
    上  訴  人
    即  被  告  甲○○
    指定辯護人  本院公設辯護人
右上訴人因毒品危害防制條例案件，不服臺灣宜蘭地方法院八十七年度訴字第一三○
號，中華民國八十八年十月二十六日第一審判決（起訴案號：臺灣宜蘭地方法院檢察
署八十七年度偵字第一一○七、一三六八號）提起上訴，本院判決如左：
    主  文
原判決關於販賣化學合成麻醉藥品部分撤銷。
甲○○連續非法販賣化學合成麻醉藥品，累犯，處有期徒刑伍年陸月。
    事  實
一、甲○○曾有殺人、違反麻醉藥品管理條例等前科，民國（下同）八十三年間因違
    反上開條例，經臺灣宜蘭地方法院判決有期徒刑六月確定，於八十六年一月五日
    執行完畢。詎仍不知悔改，意圖營利並基於概括之犯意，經由其女友丙○○之牙
    保介紹，於八十七年三月二十六日及同年月三十日，在丙○○位於宜蘭縣羅東鎮
    ○○路一四七號二樓之住處，連續二次販賣麻醉藥品安非他命給乙○○施用，價
    金分別為新台幣（下同）一千元及一千五百元各一小包，藉此牟利。嗣於八十七
    年三月三十日下午二時二十分許，為警在宜蘭縣羅東鎮○○路加油站前查獲。
二、案經宜蘭縣警察局宜蘭分局報請臺灣宜蘭地方法院檢察署檢察官偵查起訴。
    理  由
一、訊據上訴人即被告甲○○矢口否認有販賣安非他命之犯行，辯稱扣案之安非他命
    係伊與女友丙○○施用所剩，伊曾提供安非他命予乙○○施用，但無販賣之情形
    云云。經查，被告經由女友即同案被告丙○○牙保介紹連續二次販賣安非他命予
    同案被告乙○○之事實，業據同案被告丙○○於警訊及原審初次訊問時（見原審
    八十七年五月二十一日訊問筆錄）供述明確，核與同案被告乙○○於警訊時供述
    之情節大致相符，而同案被告乙○○於原審調查時雖改稱，伊是在丙○○住處認
    識甲○○，閒聊時才知道甲○○有辦法拿到安非他命，八十七年三月二十六日及
    同年月三十日使用的安非他命是甲○○拿去丙○○住處給伊，伊把錢放在桌上等
    語，雖有迴護同案被告丙○○之意，惟其供述之內容亦均指稱有於上開時地向甲○○購買安非他命等語（見原審八十七年七月十五日及八十八年五月十一日之訊
    問筆錄）；況依同案被告丙○○於原審八十七年五月二十一日調查筆錄稱：「我
    介紹他們二人認識，他們自己交易，是乙○○問我何處可買安，我說有一個朋友
    甲○○有在賣，我就介紹他們認識，他們交易後，乙○○在我家吸食並請我吸，
    一次是二千元，及一次一千五百元」、「安非他命是甲○○向十四拿來賣給乙○○」，及同案被告乙○○於原審八十七年七月十五日調查筆錄稱：「八十七年三
    月二十六日我去丙○○住處找丙○○，甲○○亦在，我就問甲○○上次向你提的
    事情況如何，甲○○說可以，我就當場拿一千元給甲○○，甲○○拿了錢之後就
    外出，我在丙○○家等，甲○○就拿一包安非他命回來給我，只有一點點而已，
    我就在丙○○家吸食，八十七年三月三十日這次是拿一千五百元給甲○○，經過
    情形跟上次一樣，二次安非他命都是甲○○拿到丙○○住處給我」等語，益見同
    案被告乙○○是向被告甲○○購買安非他命無訛，縱認被告甲○○是向綽號十四
    取貨，亦不妨礙被告取貨後再次販賣予乙○○之事實，足見被告甲○○確有販賣
    安非他命之犯行，至為顯明；至同案被告乙○○於原審八十八年五月十一日調查
    時供稱二次購買之安非他命均為一千元，雖與其於警訊、偵訊時及原審八十七年
    七月十五日訊問時，供稱第一次買一千元，第二次買一千五百元之情節未合，惟
    依案重初供之原則，應以警訊時所供述之價金為可採；至其另供稱八十七年三月
    二十六日當天交給甲○○二千元，係伊的部分一千元，另丙○○買一千元等語（
    見原審八十八年五月十一日訊問筆錄），就被告甲○○另販賣予同案被告丙○○
    部分，同案被告丙○○及乙○○於警訊時並未提出此情節，且被告甲○○自承，
    其與丙○○乃男女朋友關係，並於八十七年二、三月間有同居關係，在該同居期
    間，其曾提供安非他命與丙○○施用等情，並為同案被告丙○○所不否認，則尚
    難認丙○○有向被告甲○○購買安非他命之必要，是應認同案被告乙○○所陳，
    丙○○亦有向被告甲○○購買一千元之安非他命部分，尚無可採；又同案被告丙○○、乙○○等為警查獲時，經警現場扣得其二人自承施用所剩之安非他命結晶
    一包，經原審送交法務部調查局檢驗結果，亦證明確屬甲基安非他命（淨重０．
    一六公克），此有該局八十七年八月十三日（八七）000000000字第０
    ０二六二八號檢驗通知書一紙附卷可證，被告甲○○所辯，顯屬畏罪飾卸之詞，
    應無足採。另被告甲○○請求再傳訊同案被告乙○○對質，惟查乙○○已於警訊
    、偵查中及原審證述明確在卷，別無訊問之必要，依刑事訴訟法第一百九十六條
    之規定，自不得再行傳喚，附為敘明。末按一般民眾普遍認知安非他命麻醉藥品
    之非法交易，政府一向查禁森嚴，且重罰不寬貸，衡諸常情，倘非有利可圖絕無
    平白甘冒被嚴查重罰高度風險之理，從而，舉凡其有償交易，除足反證其確另基
    於某種非圖利本意之關係外，通常尚難因無法查悉其賣出之差價，而諉無營利之
    意思，或阻卻販賣犯行之追訴（最高法院八十七年台上字第三一六四號判決參照
    ）；準此，被告之以販賣安非他命牟利，亦無疑義，本件事證明確，被告甲○○
    犯行洵堪認定。
二、按立法院於八十六年十月三十日三讀通過毒品危害防制條例，將海洛因列為第一
    級毒品、安非他命列為第二級毒品，該條例並於被告犯罪後之八十七年五月二十
    日公布，同年月二十二日生效，是被告犯罪後法律已有變更，就被告非法販賣安
    非他命之行為，毒品危害防制條例與麻醉藥品管理條例相比較，以麻醉藥品管理
    條例規定之刑度較輕，對被告較為有利，應依刑法第二條第一項但書規定，適用
    有利於被告之舊法即麻醉藥品管理條例第十三條之一第二項第一款之規定論處，
    其持有安非他命之低度行為為販賣之高度行為所吸收，不另論罪。又被告甲○○
    先後二次販賣犯行，時間緊接，所犯構成要件相同，顯係基於概括犯意為之，應
    依連續犯之規定論以一罪。查被告甲○○前曾於八十三年間因違反麻醉藥品管理
    條例案，經臺灣宜蘭地方法院判處有期徒刑六月確定，於八十六年一月五日執行
    完畢，有臺灣高等法院檢察署刑案紀錄簡覆表一份在卷足憑，其於五年內再犯本
    件有期徒刑以上之罪，為累犯，應依刑法第四十七條之規定加重其刑。
三、原審予以論科，固非無見，惟查：原判決引用刑法第二條第一項前段之規定而比
    較新舊法，核有錯誤（按刑法第二條第一項前段是關於適用裁判時法律之規定，
    適用舊法應引刑法第二條第一項但書），又販賣以營利為要件，被告是否意圖營
    利或藉販賣以牟利，原判決均未於事實或理由欄內有所說明，均有未合。被告上
    訴意旨仍執陳詞否認飾卸犯罪雖無可取，但原判決關於被告上訴部分既有可議即
    無可維持，自應撤銷改判。爰審酌被告已有多次違反麻醉藥品管理條例之前科，
    素行不良，及其犯罪之動機、所生危害以及犯罪後飾詞否認犯行，未見悔意等一
    切情狀，仍照原判決量處有期徒刑伍年陸月示懲。
據上論斷，應依刑事訴訟法第三百六十九條第一項前段、第三百六十四條、第二百九
十九條第一項前段、麻醉藥品管理條例第十三條之一第二項第一款、刑法十一條前段
、第二條第一項但書、第五十六條、第四十七條，判決如主文。
本案經檢察官柯晴男到庭執行職務。
中    華    民    國    八十九    年       三       月       十七       日
                          臺灣高等法院刑事第十二庭
                              審判長法  官  劉  景  星
                                    法  官  陳  博  志
                                    法  官  陳  志  洋
右正本證明與原本無異。
如不服本判決應於收受送達後十日內向本院提出上訴書狀，其未敘述上訴之理由者並
得於提起上訴後十日內向本院補提理由書（均須按他造當事人之人數附繕本）。
                                    書記官  顧倪 淑 貞
中    華    民    國    八十九    年       三       月       二十       日


司法院資訊處製作；財團法人民間司法改革基金會備份。
